高雄高等行政法院裁定
　　　　　　　　　　　　　　　　　　 94年度訴字第00122號
　　　　　　　　　　　　　　　.
原　　　告　甲○○
訴訟代理人　戊○○
被　　　告　嘉義縣朴子地政事務所
代　表　人　乙○○○○
訴訟代理人　丙○○
　　　　　　丁○○
上列當事人間因確認行政處分無效事件，原告提起行政訴訟。本
院裁定如下：
    主  文
原告之訴駁回。
訴訟費用由原告負擔。
    理  由
一、按原告之訴不備其他要件者，行政法院應以裁定駁回之。行
    政訴訟法第一百零七條第一項第十款定有明文。又依行政訴
    訟法第六條第一項規定，就無效之行政處分固得提起確認行
    政處分無效之訴確認之，然若訴請確認無效之對象並非行政
    處分，則此確認之訴應認起訴不備其他要件，行政法院應以
    裁定駁回之。另所謂行政處分，係指行政機關就公法上具體
    事件所為之決定或其他公權力措施而對外發生法律效果之單
    方行政行為。至行政官署所為單純的事實之敘述、通知或理
    由之說明，既不因該項敘述、通知或說明而生法律效果，自
    非行政處分（行政程序法第九十二條第一項、改制前行政法
    院四十四年判字第十八號判例可資參照）。
二、原告起訴意旨略以：依被告所製嘉義縣朴子市○○段一０四
    一號地號地籍調查表「實施調查情形欄」之調查結果與所繪
    之略圖並不一致，錯誤極為嚴重，致不能使用；又依行為時
    地籍測量實施規則第一百零三條規定，土地所有權人應於地
    籍重測時到場指界，惟原告與同段一０三七地號至一０四０
    地號等相鄰土地所有權人均未到場指界，亦未委託他人指界
    ，被告於處理程序中顯未遵守「正當法律程序原則」；另依
    地籍測量實施規則第二百十二條規定，重測結果後，應公告
    重測地籍藍圖及有關清冊，並無公告調查表，致使原告根本
    無機會檢視該調查表內容是否正確及確與其真意相符，是被
    告之作為確未盡到「信賴保護原則」，則該調查表顯具有行
    政程序法第一百十一條第七款重大明顯之瑕疵事由，應屬無
    效，爰依行政訴訟法第六條規定提起本訴，請求確認被告民
    國（下同）七十一年八月三十日嘉義縣朴子市○○段一０四
    一號地號地籍調查表無效云云。
三、次按「已辦地籍測量之地區，因地籍原圖破損、滅失、比例
    尺變更或其他重大原因，得重新實施地籍測量。」「重新實
    施地籍測量，應依左列程序辦理：一、劃定重測地區。二、
    地籍調查。三、地籍測量。．．．七、公告通知．．．九、
    土地標示變更登記。．．．。」「重測獲有結果後，應將重
    測地籍藍圖及有關清冊，以公開展覽方式公告三十日，並通
    知土地所有權人。公告期滿無異議，即屬確定。」行為時｛
    六十四年五月二十六日內政部修正發布｝地籍測量實施規則
    第一百九十九條、第二百條第一項、第二百十二條第一項亦
    有明文。又「已辦地籍測量之地區，因地籍原圖破損、滅失
    、比例尺變更或其他重大原因，得重新實施地籍測量。」「
    重新實施地籍測量時，土地所有權人應於地政機關通知之限
    期內，自行設立界標，並到場指界。逾期不設立界標或到場
    指界者，得依左列順序逕行施測：一、鄰地界址。
    二、現使用人之指界。三、參照舊地籍圖。四、地方習慣。
    土地所有權人因設立界或到場指界發生界址爭議時，準用第
    五十九條第二項規定處理之。」「重新實施地籍測量之結果
    ，應予公告，其期間為三十日。」亦為土地法第四十六條之
    一、第四十六條之二、第四十六條之三第三項所明定。
四、經查，嘉義縣政府為辦理嘉義縣朴子鎮○○段等十地段土地
    地籍圖重測，責由被告進行地籍調查工作，被告乃於七十一
    年八月十八日派員至原告所有嘉義縣朴子鎮○○段二九七之
    三一地號（重測後為安福段一０四一地號）土地進行實地調
    查，亦即就原告所有土地與四鄰土地界址、位置等實際情況
    ，會同所有權人及鄰地所有權人指界，於指界完成後由地籍
    調查員填製實際調查情形及繪製略圖，並由指界人即土地所
    有權人會章。嗣於該地籍調查表作成後，再由測量人員進行
    施測、製作測量結果，最後則由嘉義縣政府作成重測公告等
    情，有嘉義縣政府七十二年四月一日七二府地籍字第０二三
    三一二號公告、嘉義縣市朴子鄉鎮區地籍調查表（朴子鎮○
    ○段一０四一地號）附於原處分卷可稽。依司法院釋字第三
    七四號解釋：「依土地法第四十六條之一至第四十六條之三
    之規定所為地籍圖重測，純為地政機關基於職權提供土地測
    量技術上之服務，將人民原有土地所有權範圍，利用地籍調
    查及測量等方法，將其完整正確反映於地籍圖．．．。」之
    意旨以觀，「地籍調查表」僅屬於被告實施地籍圖重測作成
    重測處分（即重測公告）前之行政調查行為，並無就具體事
    項作何決定，而發生公法上法律效果，揆諸前揭說明，地籍
    調查表顯非行政處分至明，自不得作為行政訴訟法第六條第
    一項確認行政處分無效訴訟之確認對象，是原告對之提起行
    政訴訟法第六條第一項之確認行政處分無效訴訟，顯未具確
    認訴訟之要件，難認合法。
五、綜上所述，被告七十一年八月十八日嘉義縣朴子市○○段一
    ０四一號地號地籍調查表，並非行政處分，業如前述，故原
    告提起本件訴訟，請求確認被告七十一年八月三十日嘉義縣
    朴子市○○段一０四一號地號地籍調查表無效，其訴即不合
    法，應予駁回。另原告本件請求，既因程序上不合法而遭駁
    回，故原告實體之爭執，本院自無再予審究之必要，併此說
    明。
六、據上論結，本件原告之訴為不合法，爰依行政訴訟法第一百
    零七條第一項第十款、第一百零四條、民事訴訟法第九十五
    條、第七十八條，裁定如主文。
中　　華　　民　　國　　94　　年　 　7　　月　 21  　 日
                  第三庭審判長法  官　江幸垠
                              法  官　簡慧娟
                              法  官　戴見草
以上正本係照原本作成。
如不服本裁定，應於裁定送達後10日內以書狀敘明理由，經本院
向最高行政法院提出抗告（須按對造人數附具繕本）；並應預繳
送達用掛號郵票6份（每份34元）。
中　　華　　民　　國　　94　　年　 　7　　月　 21  　 日
　　　　　　　　　　　　　　　書記官  蔡玫芳
